高雄高等行政法院裁定　　　　　　　　　　　　　　　九十一年度訴字第一一七號
　　原　　　告　　紫江股份有限公司
　　代　表　人　　甲○○　董事.
　　被　　　告　　財政部高雄市國稅局
　　代　表　人　　乙○○　局長
　　訴訟代理人　　丙○○
右當事人間因營利事業所得稅事件，原告不服財政部中華民國九十年十二月二十六日
台財訴字第０九０００五四二八六號訴願決定，提起行政訴訟。本院裁定如左：
    主  文
原告之訴駁回。
訴訟費用由原告負擔。
    理  由
一、按原告起訴不合程式或不備其他要件者，行政法院應以裁定駁回之，行政訴訟法
    第一百零七條第一項第十款定有明文。再者，人民因中央或地方機關之違法行政
    處分，認為損害其權利或法律上之利益者，經依訴願法提起訴願而不服其決定，
    得向高等行政法院提起撤銷訴訟，固為行政訴訟法第四條第一項所明定，惟依法
    律規定，於提起訴願之前尚有復查、異議等先行程序者，仍應於訴願之前先予踐
    行，其後提起訴願及行政訴訟，程序上始謂適法。復按「應受送達人行蹤不明，
    致文書無法送達者，稅捐稽徵機關應先向戶籍機關查明；如無著落時，應由稅捐
    稽徵機關保管應送達之文書，而於其牌示處黏貼，並於新聞紙登載公告，曉示應
    受送達人，應隨時向其領取。」、「前項公示送達，自將公告黏貼牌示處並自登
    載新聞紙之日起經二十日，發生送達效力。」、「納稅義務人對於核定稅捐之處
    分如有不服，應依規定格式，敘明理由，連同證明文件，依左列規定，申請復查
    ：一、依核定稅額通知書所載有應納稅額或應補徵稅額者，應於繳款書送達後，
    於繳納期間屆滿翌日起算三十日內，申請復查。‧‧‧。」分別為稅捐稽徵法第
    十八條第二項、第三項及第三十五條第一項第一款所明定，從而，納稅義務人對
    於核定稅額通知書記載有應納稅額或應補徵稅額之處分不服者，揆諸上開說明，
    於提起訴願前，應先向稅捐稽徵機關提起復查，納稅義務人未依法申請復查者，
    該核定稅額之處分即告確定，納稅義務人自不得提起訴願或行政訴訟再為爭執，
    合先述明。
二、緣原告於民國（下同）八十七年度營利事業所得稅結算申報，經被告核定補徵稅
    額為新台幣（下同）八九七、九一０元，原告不服，向被告申請復查，被告以原
    告申請復查逾期為由，駁回原告復查之申請，原告不服，循序提起訴願，亦遭駁
    回，原告仍未甘服，遂向本院提起行政訴訟，主張略謂：原告代表人甲○○之戶
    籍在八十七年至八十九年間一直設籍於高雄市○○區○○街二一七號六樓，該址
    也一直有人居住，該大樓並無管理員，信箱放置大樓外部，信件非常容易遺失誤
    投，如郵務士送信只按鈴而不等候，就算天天送也無法收取，以致於原告之代表
    人從八十七年至今均未收到任何稅務函件，等到八十九年十月九日再度出境時，
    才知道欠稅被限制出境，故於查明原委後馬上於八十九年十月十一日及十三日均
    提出申請書，要求重發調帳通知書，取消出境限制，但被告卻均以超過復查時間
    予以拒絕受理，故原告認為被告調帳通知未合法送達云云。被告則以：經查被告
    所屬苓雅稽徵所以八十八年十二月六日財高國稅苓審字第八八０一五四七七號函
    及八十八年十二月十四日財高國稅苓審字第八八０一五七六七號函請原告提示系
    爭帳證供核，並分別以高雄市苓雅區○○○路一一０號十五樓之六（原告於該年
    度所設定之營業所）及三民區○○街二一七號六樓（原告代表人之戶籍地）為送
    達地，交付郵政機關發送原告及原告代表人，惟均分別以「公司遷移」及「遷移
    不明」遭退回，顯然其行蹤不明，致被告上開通知函無法送達，是以被告調帳函
    乃依稅捐稽徵法第十八條第二項規定予以公示送達，原告於公示送達生效日仍未
    提示帳證供核，被告原核定乃依所得稅法第八十三條規定核定其所得額，而原告
    八十七年度營利事業所得稅補徵稅額八九七、九一０元，原繳納期間自八十九年
    四月六日至八十九年四月十五日止，嗣後經改訂納期至八十九年七月十日止，原
    告對被告核定之應納稅額若有不服，應於八十九年八月九日前提出復查之申請，
    然原告卻遲至八十九年十月二十七日始提出申請，顯已逾期，是被告復查決定以
    程序不合法，予以駁回其復查之申請，於法並無不合等語置辯。
三、經查，本件原告八十七年度營利事業所得稅結算申報，經被告所屬苓雅稽徵所以
    八十八年十二月六日財高國稅苓審字第八八０一五四七七號函及八十八年十二月
    十四日財高國稅苓審字第八八０一五七六七號函請原告及其負責人甲○○（即本
    件原告之代表人）提示該年度各類帳冊供核，均遭郵局以「遷移不明」退回，被
    告乃於八十八年十二月三十日將上開調帳通知函假中央日報第二十七版公示送達
    ，該公示送達生效後，原告及其負責人仍未提示各類帳冊供核，被告乃依所得稅
    法第八十三條規定核定原告八十七年度營利事業所得稅，補徵稅額八九七、九一
    ０元，並因原告迄八十九年八月十八日止共欠稅一、０三二、八七八元，被告遂
    於八十九年八月二十二日以財高國稅苓徵字第八九０一０五一０號函請財政部以
    八十九年九月二日台財稅字第０八九００五七六五九號函轉內政部警政署入出境
    管理局限制原告之負責人出境。原告不服，以上開調帳通知函公示送達不合法為
    由，於八十九年十月二十七日向被告所屬苓雅稽徵所申請重發調帳通知書並取消
    對原告負責人之限制出境，嗣經被告所屬苓雅稽徵所以九十年二月十二日財高國
    稅苓徵字第八九０一三三四三號函復原告略以：「‧‧‧，貴公司申請重發調帳
    通知暨取消出境限制乙案，本所礙難照准。‧‧‧。」等語，原告遂對該函復向
    財政部提起訴願，並經財政部以九十年五月二十三日台財訴字第０九０００一四
    九四六號訴願決定書作成主文：「原處分機關九十年二月十二日財高國稅苓徵字
    第八九０一三三四三號函撤銷，由原處分機關另為處分。」其理由略謂：「三、
    ‧‧‧，訴願人以公示送達不合法為由，申請重發調帳通知書，實係對原處分機
    關核定稅額不服，雖未明載係申請復查，原處分機關仍應究明其真意，依首揭稅
    捐稽徵法第三十五條規定，按復查程序辦理；又訴願人之負責人甲○○君限制出
    境處分之權責機關為本部，訴願人申請取消限制出境處分，係對限制出境處分不
    服，其有無提起訴願之意思，核應移由本部究明後依相關規定處理，‧‧‧。」
    被告乃依上開訴願決定意旨作成九十年八月八日財高國稅法字第九００三九五六
    一號復查決定書略謂：「‧‧‧申請人八十七年度營利事業所得稅‧‧‧，嗣後
    經改訂納期至八十九年七月十日止，依首揭規定申請人對本局核定之應納稅額若
    有不服，應於八十九年八月九日前提出復查之申請，而申請人遲至八十九年十月
    二十七日始提出申請，顯已逾期，是應予駁回其復查之申請。至於申請重發調帳
    通知書乙節，本案申請人對本局核定稅捐不服，既未於法定期限內申請復查，本
    案業已確定，如前所述，故申請重發調帳通知書部分，自不應再予審究；另取消
    限制出境處分乙節，本局將另案依法辦理，併此敘明。」等事實，為兩造所不爭
    執，復有被告所屬苓雅稽徵所八十八年十二月六日財高國稅苓審字第八八０一五
    四七七號函及八十八年十二月十四日財高國稅苓審字第八八０一五七六七號函、
    財政部九十年五月二十三日台財訴字第０九０００一四九四六號訴願決定書暨被
    告九十年八月八日財高國稅法字第九００三九五六一號復查決定書附於原處分卷
    可稽，洵堪認定。
四、至於本件原告主張：原告代表人之戶籍在前述期間內一直設籍於高雄市○○區○
    ○街二一七號六樓，該址也一直有人居住，該大樓並無管理員，信箱放置大樓外
    部信件非常容易遺失誤投，如郵務士送信只按鈴而不等候，就算天天送也無法收
    取，以致於原告之代表人從八十七年至今均未收到任何稅務函件，等到八十九年
    十月九日再度出境時，才知道欠稅被限制出境，故原告認為調帳通知未合法送達
    云云。惟查，被告所屬苓雅稽徵所因稅捐稽徵業務之需要，以八十八年十二月六
    日財高國稅苓審字第八八０一五四七七號函請原告於八十八年十二月十六日上午
    至該所審查股備詢，並提供下列課稅資料備查：（一）八十七年度所有帳簿憑證
    。（二）商品進銷存明細表。（三）原物料進耗存明細表。（四）單位成本分析
    表。（五）製造費用、營業費用取具小規模營利事業普通收據明細表。（六）土
    地、房屋買賣契約書。該函經郵局向原告於八十七年度營利事業所得稅結算申報
    書所填報之營業地址即高雄市苓雅區○○○路一一０號十五樓之六送達，因原告
    已遷移，故遭退回，有上開退回函件附於原處分卷可憑；嗣被告所屬苓雅稽徵所
    於八十八年十二月十三日查得原告負責人之戶籍資料設籍於高雄市○○區○○街
    二一七號六樓，乃以八十八年十二月十四日財高國稅苓審字第八八０一五七六七
    號函請原告之負責人於八十八年十二月二十三日上午至該所審查股備詢，並提供
    上開課稅資料備查，詎經郵局向原告之負責人戶籍所在地即高雄市○○區○○街
    二一七號六樓送達，仍遭郵局以「遷移不明」而退回該函件，並有該退回函件附
    於原處分卷可憑，堪以採信。被告據此依稅捐稽徵法第十八條第二項規定，將上
    開函件於八十八年十二月三十日刊登於中央日報第二十七版，於程序上並無不合
    。次查，被告對於原告八十七年度營利事業所得稅核定通知書及稅額繳款書原限
    繳日期為八十九年四月六日至同年月十五日，經郵局向原告及其負責人分別循上
    開之地址送達，遭退回；被告乃於四月二十日查詢原告之負責人戶籍資料，而原
    告之負責人戶籍所在地並無變更，被告遂改訂繳納期間為八十九年五月六日至同
    年月十五日，再次經郵局向原告及其負責人分別循上開之地址送達，亦遭退回，
    故於八十九年六月五日將上開核定通知書及稅額繳款書刊登於中央日報，以公示
    送達之方式送達原告，核其程序亦無違誤，則該核定通知書及稅額繳款書依稅捐
    稽徵法第十八條第三項規定，已於八十九年六月二十五日發生送達效力，被告遂
    改訂繳納期間至八十九年七月十日，從而，依稅捐稽徵法第三十五條第一項第一
    款規定，原告申請復查之期間至八十九年八月九日即已屆滿。然原告卻遲至八十
    九年十月二十七日始向被告申請重發調帳通知書，揆其真意，應屬申請復查，依
    上開說明，原告申請復查顯已逾期，原核定課稅處分即屬確定。準此，本件復查
    及訴願決定遞從程序上不合法予以駁回，揆諸首揭規定，並無不當。原告對於已
    確定之行政處分復向本院提起行政訴訟，即屬不備起訴要件，自為法所不許，應
    予駁回。
五、據上論結，依行政訴訟法第一百零七條第一項第十款、第一百零四條、民事訴訟
    法第九十五條、第七十八條，裁定如主文。
中　　　華　　　民　　　國    九十一　　年　  　八　　　月　　二十六　　日
                                高雄高等行政法院第二庭
                                            審判長法官  呂佳徵
                                            法      官  蘇秋津
                                            法      官  林勇奮
右為正本係照原本作成。
如不服本裁定，應於裁定送達後十日內以書狀敘明理由，經本院向最高行政法院提出
抗告（須按對造人數附具繕本）；並應預繳送達用掛號郵票六份（每份三十四元）。
中　　　華　　　民　　　國    九十一　　年　  　八　　　月　　二十六　　日
                                            法院書記官   黃玉幸
